臺灣高等法院花蓮分院民事判決  
111年度勞上字第3號
上  訴  人  繆賢國  
訴訟代理人  孫裕傑律師（法扶律師）
被 上訴 人  巧盟股份有限公司

法定代理人  蔡亞茹  
上列當事人間請求給付職業災害補償等事件，上訴人對於中華民
國110年12月23日臺灣花蓮地方法院109年度勞訴字第18號第一審
判決提起上訴，本院於111年7月21日言詞辯論終結，判決如下：
    主  文
原判決關於駁回上訴人後開第二、三項之訴部分，暨訴訟費用之
裁判均廢棄。
確認上訴人與被上訴人間僱傭關係存在。
被上訴人應給付上訴人新臺幣肆拾參萬玖仟壹佰柒拾元，及自民
國109年12月24日起至清償日止，按週年利率百分之五計算之利
息。
其餘上訴駁回。
第一、二審訴訟費用，由被上訴人負擔百分之二十七，餘由上訴
人負擔。
本判決第三項所命給付部分得假執行。但被上訴人如以新臺幣肆
拾參萬玖仟壹佰柒拾元為上訴人預供擔保，得免為假執行。
上訴人其餘假執行之聲請駁回。
    事實及理由
壹、程序部分：按當事人喪失訴訟能力或法定代理人死亡或其代
    理權消滅者，訴訟程序在有法定代理人或取得訴訟能力之本
    人承受其訴訟以前當然停止。承受訴訟人於得為承受時，應
    即為承受之聲明，民事訴訟法第170條、第175條第1項分別
    定有明文。本件被上訴人之法定代理人原為蔡東裕，嗣於民
    國110年8月24日變更為蔡亞茹，並由蔡亞茹具狀聲明承受訴
    訟，有民事聲明承受訴訟狀、股份有限公司變更登記表附卷
    可稽，蔡亞茹聲明承受訴訟，依前揭說明，應予准許。
貳、實體部分：
一、上訴人主張：
　㈠上訴人自109年1月3日起受僱於被上訴人擔任貨車司機，駕駛
    車牌號碼000-0000貨車，每月薪資為新臺幣（下同）30,000
    元。嗣於109年1月21日上午7時30分許，受被上訴人公司指
    派擔任隨車助手，跟隨車牌號碼000-00貨車，前往臺東縣鹿
    野金聯飯店載運髒汙毛巾，約於晚間8時許返回被上訴人位
    在花蓮縣○○市○○路○段00巷00號工廠，在搬運毛巾過程中，
    因被上訴人公司員工不當操作貨車車斗升降，導致上訴人自
    1.8米高處摔落地面，並遭鐵製衣物籃壓傷，致上訴人受有
    左側脛骨平台骨折等傷害。被上訴人為上訴人之雇主，於上
    開職業災害事故發生後，否認兩造間僱傭關係存在，拒絕補
    償及賠償。
  ㈡上訴人得請求之金額如下：
　  ⒈勞動基準法（以下簡稱勞基法）職業災害補償部分：被上
      訴人依勞基法第59條規定應對上訴人負職業災害補償責任
      ，且不以有責性為必要：
　  　⑴上訴人因受有前揭職業災害，支出醫療費用73,170元。
　　　⑵原領工資補償366,000元：上訴人受僱於被告公司，採計
        月薪制，於109年1月3日到職，直至同年月21日發生本
        件事故，尚無受傷前最近一個月份正常工作時間所得工
        資得作為其原領工資補償之計算依據。然上訴人受僱被
        上訴人時約定每月基本薪資為30,000元，爰以約定月薪
        30,000元除以30所得之金額1,000元，為其1日之工資。
        上訴人受傷日為109年1月21日，於同年月29日行走開放
        性復位及骨內固定手術，並於同年2月12日出院，患肢
        不能負重，需使用拐杖或助行器，依醫師囑言，上訴人
        必須休養1年及復健治療，且其症狀尚未固定，再行治
        療仍可期待醫學上實質之治療效果，目前仍在持續門診
        及復健治療中。上訴人自本件事故發生之日起1年內，
        均在醫療中不能工作，被上訴人公司應按其原領工資數
        額予以補償。經核算109年1月22日至110年1月21日共計
        366日，則上訴人得請求366日之原領工資補償366,000
        元。
    ⒉民法侵權行為損害賠償請求權部分：被上訴人使上訴人連
      續工作逾12小時以上，且雇主使勞工從事工作，應在合理
      可行範圍內，採取必要之預防設備或措施，使勞工免於發
      生職業災害；對防止裝卸、搬運、堆積作業中、防止有墜
      落之虞之作業場所引起之危害，應有符合規定之必要安全
      衛生設備及措施；對執行職務因他人行為遭受身體或精神
      不法侵害之預防，應妥為規劃及採取必要之安全衛生措施
      。上訴人於本件發生事故時，已工作逾12小時以上，足認
      被上訴人公司就勞工休息或其他為保護勞工身心徤康之事
      項，並未妥為規劃及採取必要之安全衛生措施，且被上訴
      人貨車載運之髒汙毛巾，係堆放在鐵製衣物籃内，上訴人
      在搬運毛巾過程中，必須站立在貨車車斗上，再以徒手將
      鐵製衣物籃搬運至貨車外部，而上訴人於作業時，因被上
      訴人公司其他員工操作升降車斗，導致上訴人自車斗上方
      摔落地面，被上訴人已違反勞動基準法第32條第2項、職
      業安全衛生法第5條、第6條規定之保護他人之法律，上訴
      人自得依侵權行為法律關係請求被上訴人賠償損害：
　 　 ⑴就醫往返交通費1,440元：上訴人自系爭事故發生迄今，
        自住家前往花蓮慈濟醫院就診，看診日期分別為109年2
        月20日、109年3月5日、109年4月2日、109年4月30日、
        109年6月24日、109年8月19日，共計6次，故上訴人往
        返住家及醫院共計12趟。上訴人自住家（地址：花蓮縣
        ○○市○○○路00號6樓之4）前往花蓮慈濟醫院（地址：花
        蓮縣○○市○○路○段000號）治療，該二地相距最短距離約
        1,900公尺，汽車行駛路程約6分鐘，有GoogleMap網路
        地圖查詢網頁可佐，再參酌花蓮縣政府公告計程車費率
        ，計程車起程1,000公尺金額為100元，續程每230公尺
        收費5元，依此計算上訴人自住家前往花蓮慈濟醫院治
        療，每1趟交通費用為120元。系爭事故發生迄今，上訴
        人自住家往返花蓮慈濟醫院12趟，因此增加生活上所必
        需之交通費用共1,440元（120元×12趟）。
      ⑵看護費用180,000元：系爭事故造成上訴人受有上述傷害
        ，生活無法自理，有受專人照顧3個月之需要，依一般
        看護費用每日2,000元標準計算，上訴人因此增加生活
        上所需看護費用為180,000元。
      ⑶勞動力減損費用445,293元：上訴人因系爭事故造成左膝
        關節活動度損傷，伸展範圍受限，有難以回復之身體傷
        害，造成部分勞動能力減損，經花蓮慈濟醫院鑑定評估
        結果，勞動工作能力僅存85%，亦即勞動能力減損15%，
        上訴人於55年1月5日出生，120年1月5日年滿65歲達法
        定退休年齡，扣除其手術後1年無法工作之時間，上訴
        人自110年1月22日起至120年1月5日止，受有勞動能力
        減損之損害。上訴人受僱被上訴人公司時，約定每月基
        本薪資為30,000元，應以此作為勞動能力減損之計算基
        準。依霍夫曼式計算法扣除中間利息（首期給付不扣除
        中間利息），上訴人勞動能力減損得請求賠償之金額為
        445,293元。
      ⑷非財產上損害即精神慰撫金600,000元：上訴人因本件職
        業災害經歷手術治療，耗費諸多勞力、時間及費用，迄
        今仍然無法痊癒，肢體左膝仍有遺存傷害，其身體及精
        神自遭受相當之痛苦，上訴人主張受有非財產上損害及
        精神慰撫金600,000元。
    ⒊綜上，上訴人因系爭事故所受損害為1,665,903元（醫療費
      用73,170元＋原領工資補償366,000元＋就醫往返交通費1,4
      40元＋看護費用180,000元＋勞動力減損費用445,293元＋精
      神慰撫金600,000元）。
  ㈢爰依民事訴訟法第247條；勞基法第59條第1款、第2款；民法
    第184條第1項前段、第2項、第193條第1項、第195條第1項
    ，請求被上訴人補償及賠償。並聲明：⒈確認兩造間僱傭關
    係存在。⒉被上訴人應給付上訴人1,665,903元，及自109年1
    2月24日起至清償日止，按週年利率5%計算之利息。⒊願供擔
    保，請准宣告假執行。
二、被上訴人則以：
　㈠兩造間為承攬關係：上訴人確於109年1月2日前來被上訴人公
    司應徵，並填寫人事資料應徵表，惟應徵被上訴人公司工作
    者，不問職位高低與種類，一律須填寫此表；又聘用函為一
    式二份，詳細列載工作規則、考勤考績獎懲以及升遷規定、
    薪資考核、保密義務、違約責任等要點，一份由錄取者保留
    ，另一份則由被上訴人建檔留存，確保受僱者知悉契約內容
    俾保障雙方權益，以杜日後爭議。上訴人雖經被上訴人公司
    錄取且已填妥一式二份聘用函，被上訴人公司兩次告知須為
    上訴人投保勞、健保等保險，上訴人皆明確拒絕，並表明因
    個人在外欠款等因素不願意投保上開保險。被上訴人乃表示
    無法僱用上訴人，已填寫的聘用函需要收回作廢。如經被上
    訴人公司錄取，會在聘用函最後一頁蓋上被上訴人公司發票
    章及騎縫章，並寫上薪水，另外在人事應徵資料表上最後一
    頁簽名，聘用函上印有「公司機密禁止複印攜出」，因為上
    面會有員工的個人資料、證件影本，員工間不能隨意影印帶
    出，員工持有的那一份不會有證件影本，也因此緣由，上訴
    人身上不會留有此聘用函。再加上訴人簽署的承攬契約書已
    明白記載「本人已加入職業工會保險，在承包期間，故自願
    放棄宏新洗衣股份有限公司為本人投保保險、勞工保險及健
    康保險等，自負過失並放棄一切法律追訴權，口說無憑以此
    為證。」，故被上訴人並未聘僱上訴人為公司員工，兩造成
    立者係承攬契約。
　㈡上訴人告知因肢體殘障無法順利找到工作，請求被上訴人給
    予生存機會，並協議是否可用承攬方式承接被上訴人公司工
    作，原協議由上訴人以自有車輛載送，每次運費4,000元，
    惟因上訴人之自用車輛不符被上訴人要求之高度100CM之方
    型桔色桶車，且上訴人僅有一般小型車駕駛執照，故被上訴
    人將OOO-OOOO車輛出租於上訴人使用，每趟支付上訴人運費
    2,000元，承租期間不限定上訴人載運或再承接其他商品運
    送，產生費用於還車時結清。司機中只有上訴人是以承攬方
    式工作，其他人都是月薪制。上訴人無法確認其使用車輛噸
    數，從調解時所稱38噸、35噸、到15噸，又稱自1.6米至1.8
    米高度車子跌落，被上訴人公司同款車輛尾門高度，最高僅
    為80CM，若為上訴人所稱自109年1月3日連續在被上訴人公
    司上班至109年1月21日止，不可能無法確認每日工作需接觸
    之車輛及人員。上訴人提出原證11之證明書、薪資袋，聲稱
    請勞資科就業服務員李菀婷至被告公司領薪，但其提供內容
    並無任何被上訴人員工之簽章。上訴人有貪汙、毒品、偽證
    、詐欺等多項紀錄，而上訴人工作尚未滿1個月即發生本件
    傷害，又無法明確交代發生受傷當時情況，上訴人所言具有
    高度虛偽可能性，未依民事訴訟法第195條第1項規定為真實
    陳述。
三、原審判決上訴人敗訴，上訴人不服提起上訴，上訴聲明：㈠
    原判決廢棄。㈡確認兩造間僱傭關係存在。㈢被上訴人應給付
    上訴人1,665,903元，及自109年12月24日起至清償日止，按
    週年利率5%計算之利息。㈣聲明第3項部分，上訴人願供擔保
    ，請准為假執行之宣告；被上訴人答辯聲明：上訴駁回。
四、本件兩造於原審整理爭執及不爭執事項如下：（見原審卷第
    344頁）
　㈠兩造不爭執之事項：上訴人於109年1月21日7時30分，從事貨
    車司機上下貨等工作，因跟隨車牌號碼000-00貨車往臺東縣
    ○○○○飯店載運髒汙毛巾，約於20時返回被上訴人位於花蓮縣
    ○○市○○路○段00巷00號工廠，在搬運毛巾過程中，因被上訴
    人公司員工不當操作貨車車斗升降，導致上訴人自高處摔落
    地面，並遭鐵製衣物籃壓傷，經送往花蓮慈濟醫院急診室，
    診斷上訴人受有左側脛骨平台骨折等傷害。
  ㈡兩造所爭執之處應在於：
　  ⒈兩造間係屬僱傭或承攬關係?
　  ⒉若為僱傭關係，則上訴人損害賠償之請求是否有理？
五、本院判斷：
　㈠按確認法律關係之訴，非原告有即受確認判決之法律上利益
    者，不得提起之。民事訴訟法第247條第1項前段定有明文。
    所謂即受確認判決之法律上利益，係指法律關係之存否不明
    確，原告主觀上認其在法律上之地位有不安之狀態存在，且
    此種不安之狀態，能以確認判決將之除去者而言。本件上訴
    人主張兩造間僱傭關係存在，惟為被上訴人所否認，足見前
    開訴請確認之法律關係存否不明確，已致上訴人在私法上地
    位有受侵害之危險，並得以確認判決除去之，是上訴人對被
    上訴人提起確認僱傭關係存在之訴，有即受確認判決之法律
    上利益。次按承攬與僱傭同屬於供給勞務之契約，惟前者仍
    以發生結果（工作之完成）為目的之契約，供給勞務不過為
    其手段而已；後者則以供給勞務本身為目的之契約，亦即除
    供給勞務外，並無其他目的，此為二者區別之所在（最高法
    院88年度台上字第628號、81年度台上字第2686號民事裁判
    參照）。查本件上訴人主張其與被上訴人間有僱傭關係，全
    職被上訴人公司擔任司機，於109年1月21日晚間8點許，因
    跟隨被上訴人車牌號碼000-00貨車前往臺東縣○○○○飯店載運
    髒汙毛巾，在返回被上訴人位於花蓮縣○○市○○路○段00巷00
    號工廠，在搬運毛巾過程中，因被上訴人員工不當操作貨車
    車斗升降，導致上訴人摔落地面，並遭鐵製衣物籃壓傷，受
    有左側脛骨平台骨折等傷害一情，有慈濟醫院診斷證明書附
    卷可稽。而被上訴人雖抗辯兩造係承攬關係並無僱傭關係等
    語，惟查：證人潘詠明於原審審理時到庭證稱：伊在被上訴
    人公司任職司機，上訴人到被上訴人公司後伊才認識上訴人
    ，上訴人也是司機，伊曾帶過上訴人跑台東作業等語（見原
    審卷第340頁至第343頁）。且上訴人原工作內容係駕駛被上
    訴人所有且車身漆有被上訴人公司名稱之車牌號碼000-0000
    號貨車，在被上訴人公司與飯店間載運布巾、被套等物品之
    工作，為被上訴人所不爭（見本院卷第97頁）。則上訴人係
    駕駛被上訴人公司車輛執行被上訴人公司業務，又曾經被上
    訴人公司其他員工帶同執行職務，則上訴人主要仍係以受公
    司指示供給勞務本身為目的，並非僅以提供勞務為手段而完
    成特定工作為結果，自為僱傭關係，是上訴人主張其係受僱
    於被上訴人一情，即非不可採信。被上訴人雖以上訴人係向
    被上訴人租用上揭車牌號碼000-0000號貨車承攬被上訴人公
    司業務，然旋改稱係借用車輛等語，不僅先後不一，且自承
    並無法提出任何租用或借用之證明等語（見本院卷第99頁）
    ，則若上訴人並非受僱於被上訴人，竟任由非公司員工使用
    公司車輛，是被上訴人前揭所述，已難以憑信。再者，被上
    訴人又以上訴人簽有承攬同意書等語為辯，惟上訴人所稱之
    「承攬同意書」，其內容僅為「本人已加入職業工會保險，
    在承包期間，故自願放棄○○洗衣股份有限公司為本人投保保
    險、勞工保險及健康保險等．．．．」之書面內容，然觀之其內
    容主要係在解免被上訴人為上訴人投保相關保險之責任，就
    承攬工作之內容、方式、報酬均付之闕如，難認係承攬契約
    之證明。綜上各情，堪認上訴人主張其與被上訴人間係僱傭
    關係，應較為可信而足採。是上訴人請求確認與被上訴人間
    僱傭關係存在，即有理由。
　㈡按勞工因遭遇職業災害而致死亡、失能、傷害或疾病時，雇
    主應予以補償，勞基法第59條定有明文。然何謂「職業災害
    」，勞基法中並未見規定，僅職業安全衛生法第2條第5款規
    定：「職業災害:指因勞動場所之建築物、機械、設備、原
    料、材料、化學物品、氣體、蒸氣、粉塵等或作業活動及其
    他職業上原因引起之工作者疾病、傷害、失能或死亡」，此
    定義雖係專就勞工安全衛生法上之特殊考量，尚難認為係職
    業災害之一般定義，惟參酌其意旨可知，所謂職業災害，係
    指勞工因執行職務或從事與執行職務相牽連之行為，而發生
    之勞工之疾病、傷害、失能或死亡，兩者間具有相當因果關
    係，即屬當之。查本件上訴人係運送被上訴人承攬飯店布巾
    、被套等物品至被上訴人工廠清洗時，在卸載物品時受傷，
    自屬職業災害，被上訴人就上訴人所受上開傷害依勞基法第
    59條自應負職業災害補償責任。又勞基法第59條之補償規定
    ，係為保障勞工，加強勞、雇關係、促進社會經濟發展之特
    別規定，性質上非屬損害賠償，且按職業災害補償乃對受到
    「與工作有關傷害」之受僱人，提供及時有效之薪資利益、
    醫療照顧及勞動力重建措施之制度，使受僱人及受其扶養之
    家屬不致陷入貧困之境，造成社會問題，其宗旨非在對違反
    義務、具有故意過失之雇主加以制裁或課以責任，而係維護
    勞動者及其家屬之生存權，並保存或重建個人及社會之勞動
    力，是以職業災害補償制度之特質係採無過失責任主義，凡
    雇主對於業務上災害之發生，不問其主觀上有無故意過失，
    皆應負補償之責任。是分別就上訴人所可請求補償之金額分
    述如下：
    ⑴醫療費用補償：勞基法第59條第1款規定：「勞工受傷或罹
      患職業病時，雇主應補償其必需之醫療費用。」，上訴人
      主張因本件職業災害支出醫療費用合計73,170元，有慈濟
      醫院醫療費用收據在卷可稽（見原審卷第75頁），是此部
      分，被上訴人自應補償上訴人醫療費用73,170元。
    ⑵原領工資補償部分：上訴人主張被上訴人應給付其原領工
      資補償366,000元部分，按勞基法第59條第2款規定：「勞
      工在醫療中不能工作時，雇主應按其原領工資數額予以補
      償。但醫療期間屆滿二年仍未能痊癒，經指定之醫院診斷
      ，審定為喪失原有工作能力，且不合第三款之失能給付標
      準者，雇主得一次給付四十個月之平均工資後，免除此項
      工資補償責任」。故勞工請求雇主給付原領工資補償者，
      僅限於勞工在醫療中不能工作之期間。再勞基法第59條第
      2款規定之原領工資，係指該勞工遭遇職業災害前一日正
      常工作時間所得之工資（勞基法施行細則第31條規定參照
      ）。查：本件上訴人主張其在發生上開職業災害前一日工
      資雖為每日1,000元，應以此基礎計算，而上訴人在發生
      上揭職業災害後須休養1年及復健治療，故計算109年1月2
      2日至110年1月21日共計366日，而請求補償工資366,000
      元，除有慈濟醫院診斷證明書在卷可稽外（見原審卷第35
      頁），金額部分亦為被上訴人所不爭（見原審卷第35頁、
      第359頁）。是本件上訴人因職業災害受傷，請求工資補
      償366,000元，即有理由。至被上訴人雖抗辯上訴人與有
      過失等語，惟並未舉證以實其說，自不足採。
　㈢上訴人復主張被上訴人使上訴人連續工作逾12小時以上，且
    未採取必要之預防設備或措施，使勞工免於發生職業災害；
    對防止裝卸、搬運、堆積作業中、防止有墜落之虞之作業場
    所引起之危害，應有符合規定之必要安全衛生設備及措施；
    對執行職務因他人行為遭受身體或精神不法侵害之預防，應
    妥為規劃及採取必要之安全衛生措施，而認被上訴人違反勞
    動基準法第32條第2項、職業安全衛生法第5條、第6條規定
    之保護他人之法律，應依侵權行為之法律關係賠償上訴人損
    害等語。惟按當事人主張有利於己之事實者，就其事實有舉
    證之責任，民事訴訟法第277條定有明文。本件上訴人主張
    被上訴人有如上違反保護他人法律之情形，並未提出任何證
    據以資佐證被上訴人有未採取必要之預防設備或措施，且此
    項預防設備或措施與上訴人發生職業災害有相當因果關係，
    是上訴人就此部分本於侵權行為之法律關係請求被上訴人賠
    償損害，即無理由，應予駁回。
六、綜上所述，上訴人請求確認兩造僱傭關係存在；及請求被上
    訴人給付上訴人439,170元，及自109年12月24日起至清償日
    止，按週年利率5%計算之利息，為有理由，應予准許；逾此
    部分之請求，為無理由，不應准許。從而原審就上開應准許
    部分，為上訴人敗訴之判決，尚有未洽，上訴論旨指摘原判
    決此部分不當，求予廢棄改判，為有理由，爰由本院廢棄改
    判如主文第二、三項所示。至於原審就上訴人之請求不應准
    許部分，為上訴人敗訴之判決，並無不合，上訴論旨指摘原
    判決此部分不當，求予廢棄改判，為無理由，應駁回此部分
    之上訴。又上訴人勝訴部分，依勞動事件法第44條第1項、
    第2項規定，本院依職權宣告假執行；並諭知被上訴人供相
    當擔保金額後得免假執行。另上訴人敗訴部分，其假執行之
    聲請已失所附麗，亦應予駁回（此部分原審漏未駁回上訴人
    假執行之聲請）。
七、本件事證已臻明確，兩造其餘之攻擊或防禦方法及所用之證
    據，經本院斟酌後，認為均不足以影響本判決之結果，爰不
    逐一論列，附此敘明。　　
據上論結，本件上訴為一部有理由，一部無理由，依民事訴訟法
第450條、第449條、第79條，勞動事件法第15條、44條第1項、
第2項，判決如主文。
中　　華　　民　　國　　111 　年　　8 　　月　　11　　日
                  民事庭審判長法  官  張宏節
　　　　　　　　　　　　　　　法  官  林碧玲
　　　　　　　　　　　　　　　法  官  林恒祺
以上正本係照原本作成。
上訴人不得上訴。
被上訴人如不服本判決，應於收受送達後20日內向本院提出上訴
書狀，其未表明上訴理由者，應於提出上訴後20日內向本院補提
理由書狀（均須按他造當事人之人數附繕本）。上訴時應提出委
任律師或具有律師資格之人之委任狀；委任有律師資格者，另應
附具律師資格證書及釋明委任人與受任人有民事訴訟法第466條
之1第l項但書或第2項（詳附註）所定關係之釋明文書影本。如
委任律師提起上訴者，應一併繳納上訴審裁判費。
中　　華　　民　　國　　111 　年　　8 　　月　　11　　日
                              書記官  蔣若芸
附  註：
民事訴訟法第466條之1（第1項、第2項）：
對於第二審判決上訴，上訴人應委任律師為訴訟代理人。但上訴
人或其法定代理人具有律師資格者，不在此限。
上訴人之配偶、三親等內之血親、二親等內之姻親，或上訴人為
法人、中央或地方機關時，其所屬專任人員具有律師資格並經法
院認為適當者，亦得為第三審訴訟代理人。